【裁判字號】    98,易,2992
【裁判日期】    990322
【裁判案由】    詐欺
【裁判全文】
臺灣板橋地方法院刑事判決        98年度易字第2992號
聲  請  人  臺灣板橋地方法院檢察署檢察官
被      告  甲○○
上列被告因詐欺案件，經檢察官聲請以簡易判決處刑（98年度偵
字第721 號），本院改依通常程序審理，被告於準備程序為有罪
陳述，經合議庭裁定由受命法官獨任進行簡式審判程序，判決如
下：
    主  文
甲○○幫助犯詐欺取財未遂罪，累犯，處拘役伍拾日，如易科罰
金，以新臺幣壹仟元折算壹日。
    事  實
一、甲○○前於民國95年間，因賭博案件，經臺灣臺北地方法院
    以95年度簡字第2770號判處有期徒刑4 月確定，甫於96年3
    月27日易科罰金執行完畢，詎仍不知悔改，雖可預見詐騙集
    團等不法份子經常利用他人所申請之金融帳戶，誘騙被害人
    以轉帳等方式將金錢匯入，以獲取不法利益並逃避執法人員
    之追查，亦知提供金融帳戶之存摺、提款卡及密碼予陌生人
    士使用，可能被詐欺集團利用以遂詐欺犯罪，惟因缺錢花用
    ，竟仍容任所提供之帳戶被犯罪集團用以詐欺取財結果之發
    生，而基於縱有人以金融帳戶實施財產犯罪犯行，亦不違背
    本意之幫助犯意，於97年3 、4 月間某日，循中國時報「銀
    郵簿出售」之廣告撥打電話聯繫，而於同日在臺北市○○○
    路、民生東路交岔路口，以新臺幣（下同）1 萬元之代價，
    同時將其名下永豐商業銀行股份有限公司永和分公司（下稱
    永豐銀行）帳號000-00000000000000號帳戶、華南商業銀行
    股份有限公司永和分公司（下稱華南銀行）帳號000-000000
    000000號帳戶之存摺、印章、提款卡、密碼出售予張家豪（
    另案經臺灣桃園地方法院判決確定）所屬之詐欺集團，嗣該
    詐欺集團成員即於97年4 月11日，基於意圖為自己不法之所
    有，撥打電話向莊長雄佯稱帳戶遭人利用洗錢，需向檢察官
    提出保證金額，以證明並未涉案云云，並指示莊長雄匯款至
    上開2 帳戶，惟經莊長雄識破詐術，並未陷於錯誤，乃故意
    匯入1 元，旋報警凍結帳戶，始循線查悉全情，致未得逞。
二、案經臺北縣政府警察局汐止分局報告臺灣板橋地方法院檢察
    署檢察官呈請臺灣高等法院檢察署檢察長核轉臺灣板橋地方
    法院檢察署檢察官偵查後聲請以簡易判決處刑。
        理  由
一、被告甲○○所犯係死刑、無期徒刑、最輕本刑為3 年以上有
    期徒刑以外之罪，其於準備程序就被訴事實為有罪之陳述，
    經本院告知簡式審判程序之旨，並聽取其與檢察官之意見後
    ，認無不得或不宜改依簡式審判程序進行之情事，依刑事訴
    訟法第273 條之1 第1 項規定，裁定進行簡式審判程序，合
    先敘明。
二、上揭事實，業據被告於本院審理中坦承不諱，核與證人即被
    害人莊長雄於警詢中指述遭詐騙之情節大致相符，並有華南
    銀行客戶基本資料表、存款往來明細表、開戶印鑑卡、永豐
    銀行開戶約定書、存摺主檔查詢、存摺存款往來明細查詢一
    覽表各1 份、臺北縣汐止農會匯款申請書、警局受理詐騙帳
    戶通報警示簡便格式表各2 紙附卷足資佐證。又按金融存款
    帳戶攸關存戶個人財產權益之保障，非與本人有密切關係，
    一般人皆不致輕易提供他人使用，且一般人向金融機構開設
    帳戶，並無任何法令之限制，只須提出身分證、印章即可辦
    理開戶申請，此亦為眾所週知之事實，參以近年來利用人頭
    帳戶以行詐騙或恐嚇取財之事時有所聞，報章雜誌及新聞均
    多所宣導，是避免此等專屬性甚高之金融機構帳戶被不法行
    為人利用為詐財之工具，應係一般生活認知所易於體察之常
    識，則茍見他人不自己申請開立帳戶，反係蒐集不特定人之
    帳戶使用，衡情應當可預見收集之帳戶乃可能被利用為與財
    產有關之犯罪工具。綜上，足認被告於可預見他人將持其帳
    戶施行詐騙而使被害人匯款至其帳戶，然在急需金錢之情況
    下，仍容任此結果之發生，對此結果之發生並不違反其本意
    ，自有幫助詐欺取財之未必故意至明，從而，被告上開自白
    與事實相符，洵堪採為論罪科刑之依據。本件事證明確，被
    告犯行堪以認定，應予依法論科。
三、按刑法上之幫助犯，係對於犯罪與正犯有共同之認識，以幫
    助之意思，對於正犯資以助力，而未參與實施犯罪之行為者
    而言。本件被告提供其上開銀行帳戶之存摺、提款卡、密碼
    ，使前揭詐欺集團成員得基於詐欺取財之犯意向被害人莊長
    雄詐取財物，然未得逞，是核被告所為，係犯刑法第30條第
    1 項、第339 條第3 項、第1 項之幫助詐欺取財未遂罪。又
    被告前因賭博案件，經臺灣臺北地方法院以95年度簡字第27
    70號判處有期徒刑4 月確定，並於96年3 月27日易科罰金執
    行完畢，有臺灣高等法院被告前案紀錄表1 份在卷可考，其
    受有期徒刑執行完畢後，5 年內故意再犯本件有期徒刑以上
    之罪，為累犯，應依法加重其刑。再被告幫助詐欺取財之犯
    行未生詐得財物之結果，其犯罪尚屬未遂，爰依未遂犯之規
    定減輕其刑。又其並未實際參與詐欺犯行，所犯情節較正犯
    輕微，爰依刑法第30條第2 項規定，遞減輕其刑，並與上開
    加重事由，依法先加後遞減之。聲請意旨認被害人莊長雄陷
    於錯誤而匯款270 萬元，暨認被告係犯刑法第30條第1 項、
    第339 條第1 項之幫助詐欺取財罪嫌，雖有誤認，然此均經
    公訴人當庭更正，且無影響於犯罪事實之同一性，本院自應
    依更正後之事實及法條予以審理，附此敘明。茲審酌被告提
    供金融帳戶為他人詐欺取財所用，紊亂社會正常交易秩序，
    並使不法之徒藉此輕易詐取財物，檢警難以追查緝捕，行為
    殊不足取，惟念其犯後坦承犯行、被害人係識破詐術而故意
    匯款1 元以凍結帳戶，尚未受重大損害等一切情狀，量處如
    主文所示之刑，並諭知易科罰金之折算標準。
四、臺灣嘉義地方法院檢察署檢察官97年度偵字第5339號併案意
    旨另以：被告基於縱有人以其金融帳戶實施詐欺犯罪亦不違
    背其本意之幫助故意，於97年3 月間某，在臺北縣市某處，
    將其向華南銀行所開立帳號為000000000000號之帳戶存摺、
    提款卡及密碼，交予某年籍姓名不詳之人使用，而容許他人
    以其帳戶實施詐欺犯罪，嗣於97年4 月9 日14時30分許，有
    某年籍、姓名不詳之人，意圖為自己不法之所有，撥打電話
    予被害人陳美瑾，向其訛稱：「妳的個人基本資料遭人盜用
    ，並涉及洗錢案件，名下財產即將遭到凍結，須將存款匯入
    指定帳戶，或將存款領出交予指定之人，以利保管」等語，
    致使陳美瑾陷於錯誤，依其指示，於同年月11日12時30分許
    ，匯款160 萬元至被告上開帳戶，嗣於同年月24日11時42分
    許，陳美瑾前往第一商業銀行朴子分行欲提領現金時，經該
    行行員發覺有異，乃報警處理而查獲上情，因認被告此部分
    所為，係犯刑法第30條第1 項前段、第339 條第1 項之幫助
    詐欺取財罪嫌，並與本案有想像競合犯之裁判上一罪關係，
    請求併案審理等語。然查，併案意旨所指事實，係被告於本
    案交付帳戶之行為外，另行參與詐騙被害人陳美瑾之犯行，
    並分擔取款之詐欺取財構成要件行為，乃另行起意之行為，
    與本案難認有何事實上或裁判上一罪之關係，本院自無由併
    與審理，應退回檢察官依法處理，附此敘明。
據上論斷，依刑事訴訟法第273 條之1 第1 項、第299 條第1 項
前段，刑法第339 條第3 項、第1 項、第30條、第25條、第47條
第1 項、第41條第1 項前段，刑法施行法第1 條之1 ，判決如主
文。
本案經檢察官黃彥琿到庭執行職務。
中    華    民    國    99    年    3     月    22    日
                  刑事第二十三庭  法  官  黃苙荌
上列正本證明與原本無異。
如不服本判決，應於判決送達後10日內敘明上訴理由，向本院提
出上訴狀 (應附繕本) ，上訴於臺灣高等法院。其未敘述上訴理
由者，應於上訴期間屆滿後20日內向本院補提理由書「切勿逕送
上級法院」。
                                  書記官  朱烈稽
中    華    民    國    99    年    3     月    23    日
附錄本案論罪科刑法條全文：
中華民國刑法第339條
意圖為自己或第三人不法之所有，以詐術使人將本人或第三人之
物交付者，處5 年以下有期徒刑、拘役或科或併科1 千元以下罰
金。
以前項方法得財產上不法之利益或使第三人得之者，亦同。
前二項之未遂犯罰之。

司法院資訊處製作；財團法人民間司法改革基金會備份。
